臺灣新竹地方法院民事小額判決
110年度竹北小字第384號
原      告  旺旺友聯產物保險股份有限公司

法定代理人  劉自明  
訴訟代理人  劉育辰  
            黃永仁  
複代理人    沈志明  
被      告  符玉榮  

上列當事人間請求損害賠償事件，本院於民國110年12月2日言詞
辯論終結，判決如下：
    主  文
被告應給付原告新臺幣壹萬參仟伍佰元，及自民國一一０年五月
十二日起至清償日止，按年息百分之五計算之利息。
原告其餘之訴駁回。
訴訟費用新臺幣壹仟元由被告負擔。
本判決第一項得假執行。但被告如以新臺幣壹萬參仟伍佰元為原
告預供擔保後，得免為假執行。
    事  實  及  理  由
一、原告起訴主張：
　　被告於民國108年4月30日14時23分許，駕駛車牌號碼0000-0
    0號自小客車（下稱被告車輛），行經新竹縣竹北市中正東
    路與三民路口時，因違規暫停占用外側車道，且起步時未注
    意其他車輛，不慎碰撞原告所承保訴外人賴彥樺所有並駕駛
    之車牌號碼000-0000號自用小客貨車（下稱系爭車輛）右側
    車身，致系爭車輛毀損，原告業依保險契約賠付被保險人必
    要修復費用新臺幣（下同）32,134元（含板金4,209元、烤
    漆11,122元、零件16,803元，卷第23-27頁），依保險法第5
    3條第1項規定取得代位求償權，爰依侵權行為及保險代位之
    法律關係提起本件訴訟等語。並聲明：㈠被告應給付原告32,
    134元，及自起訴狀繕本送達翌日起至清償日止，按年息5%
    計算之利息；㈡訴訟費用由被告負擔。
二、被告則答辯以：
    不爭執於前揭時、地與賴彥樺所駕駛系爭車輛發生擦撞及系
    爭車輛右後車門損傷，惟否認應負損害賠償責任。被告暫停
    在外側車道讓友人下車之後，起步前已先以照後鏡查看左後
    方確認並無來車，被告顯示左轉方向燈後，才將車頭緩慢往
    左斜前方行駛，然賴彥樺駕駛系爭車輛突然出現，未顯示右
    轉方向燈即高速向右急轉彎，轉彎時未煞車減速亦未與被告
    車輛保持適當安全距離，即以系爭車輛右後車門擦撞被告車
    輛左前車頭保險桿，在擦撞之後過了一個車身長的距離才停
    下，才趕快補打右轉方向燈，可見並非被告擦撞系爭車輛，
    被告並無過失。此外，擦撞後被告有下車查看兩車毀損情形
    ，系爭車輛於本件車禍中僅有右後車門擦損，其餘右側車頭
    、車尾之損害並非因本件車禍而生，賴彥樺捏造損害向被告
    求償，涉嫌詐欺(卷第92-93、102-103頁)。未為答辯聲明。
三、本院之判斷：
㈠、原告主張因本件車禍致系爭車輛毀損之事實，業據其提出行
    車執照、估價單、統一發票、保險理賠計算書、賠償給付同
    意書等件影本，及系爭車輛車損細部彩色照片為證（卷第21
    -31、95-97頁），復經本院依職權向新竹縣政府警察局竹北
    分局函調本件車禍之A3類道路交通事故調查紀錄表、道路交
    通事故現場圖、初步分析研判表、現場照片黏貼紀錄表、被
    告車內行車紀錄器影像光碟在卷可憑（卷第35-51、85-87頁
    ），核與原告所述相符，應認原告此部分主張可採。　　
㈡、按因故意或過失，不法侵害他人之權利者，負損害賠償責任
    ；汽車、機車或其他非依軌道行駛之動力車輛，在使用中加
    損害於他人者，駕駛人應賠償因此所生之損害；行車起駛前
    應顯示方向燈，注意前後左右有無障礙或車輛行人，並應讓
    行進中之車輛行人優先通行；交岔路口、公共汽車招呼站10
    公尺內不得臨時停車，民法第184條第1項前段、第191條之2
    前段及道路交通安全規則第89條第1項第7款、第111條第1項
    第2款分別定有明文。本件車禍發生前，被告違規停靠於交
    岔路口外側車道上，妨礙右轉車輛無法自外側車道向右轉行
    駛，嗣被告起步往左斜前方行駛時，亦未依規定讓行進中之
    系爭車輛優先通行，不慎碰撞向右轉之系爭車輛右側車身，
    致系爭車輛右側車身毀損，有前引資料附卷可參，復經本院
    當庭勘驗被告車輛內裝設之行車記錄器影像光碟無誤，足認
    被告對於本件車禍之發生，顯有過失，且其過失行為與系爭
    車輛受損之結果間具有相當因果關係，是被告應負過失侵權
    行為責任，洵堪認定。又者，行車遇有轉向、減速暫停、讓
    車、倒車、變換車道等情況時所用之燈光及駕駛人之手勢，
    應依下列規定：一、右轉彎時，應先顯示車輛前後之右邊方
    向燈光，或由駕駛人表示左臂向上，手掌向右微曲之手勢，
    道路交通安全規則第91條第1項第1款亦有規定。查賴彥樺駕
    駛系爭車輛右轉時並未依規定顯示右轉方向燈，直至與被告
    車輛擦撞後始補打方向燈，有勘驗筆錄在卷可稽(卷第93頁)
    ，是賴彥樺未依規定顯示方向燈，被告無法注意系爭車輛欲
    向右轉行駛，賴彥樺就本件車禍亦有過失。本院審酌兩造違
    反道路交通安全規則之程度，認應各負擔50%過失比例。
㈢、按當事人主張有利於己之事實者，就其事實有舉證之責任，
    民事訴訟法第277條前段定有明文。再按不法毀損他人之物
    者，被害人得請求賠償其物因毀損所減少之價值，民法第19
    6條定有明文。又被保險人因保險人應負保險責任之損失發
    生，而對於第三人有損失賠償請求權者，保險人得於給付賠
    償金額後，代位行使被保險人對於第三人之請求權，保險法
    第53條第1項亦有規定。另物被毀損時，被害人除得依據民
    法第196條請求賠償外，並不排除民法第213條至第215條之
    適用，依民法第196條請求賠償物被毀損所減少之價額，得
    以修復費用為估定之標準，但以必要者為限（例如：修理材
    料以新品換舊品，應予折舊），有最高法院77年度第9次民
    事庭會議決議可資參照。又按損害之發生或擴大，被害人與
    有過失者，法院得減輕賠償金額，或免除之，民法第217條
    第1項亦有明文。經查：
  ⒈本件車禍之發生，被告及賴彥樺均有過失，已如前述，被保
    險人就其所受損害，本得基於侵權行為法律關係向被告請求
    賠償，而原告既依保險契約理賠保險金予被保險人，揆諸上
    開法條規定，被保險人對於侵權行為人之請求權即移轉給保
    險人，原告自得向被告求償。系爭車輛因本件車禍受損，支
    出必要修復費用32,134元（含板金4,209元、烤漆11,122元
    、零件16,803元），有估價單、統一發票在卷可按（卷第23
    -27頁），其修復之部位與系爭車輛之車損照片亦屬相符（
    卷第95-97頁），雖被告辯稱僅與系爭車輛右後車門發生擦
    撞，其餘車損部位與本件車禍無關云云，然觀之被告車輛行
    車記錄器影像畫面及車損照片，自系爭車輛向右轉與被告車
    輛左前車頭發生碰撞開始，系爭車輛往右前行駛超過一個車
    身距離，直到系爭車輛完全靜止為止之行車軌跡，確係造成
    系爭車輛右側車身毀損，呈一帶狀，並非只有單點接觸，受
    損部位亦與被告車輛左前車頭保險桿之高度相符，是原告提
    出維修費用堪認確屬修復系爭車輛所必要，而各項費用亦尚
    稱合理。被告雖辯稱其僅碰撞系爭車輛右後車門，然未提出
    證據以實其說，兩造復拒絕預納鑑定費用由本院囑託新竹縣
    市汽車修護商業公會進行鑑定維修部位是否為本件車禍造成
    ，以杜爭議。是以，被告空口置辯，無可憑採。
  ⒉惟系爭車輛係於106年7月出廠，有行車執照影本在卷（卷第2
    1頁），至車禍發生時（108年4月30日）已使用1年9月餘，
    揆之前揭說明，以新品換舊品而更換之零件，自應予以折舊
    。依所得稅法施行細則第48條第1項規定：「採平均法者，
    以固定資產成本減除殘價後之餘額，按固定資產耐用年數表
    規定之耐用年數平均分攤，計算其每期折舊額」，參以86年
    12月30日行政院台86財字第52051號函所頒之「固定資產耐
    用年數表」，自用小客車之耐用年數為5年，再參酌營利事
    業所得稅查核準則第95條第6款規定「固定資產提列折舊採
    用平均法、定率遞減法或年數合計法者，以一年為計算單位
    ；其使用期間未滿一年者，按實際使用之月數相當於全年之
    比例計算之；不滿一月者，以月計」。系爭車輛為106年7月
    出廠，類推適用民法第124條第2項規定，知月而不知日者推
    定為該月15日，距離車禍於108年4月30日發生時，已使用1
    年9月餘，以使用1年10月計。系爭車輛更新零件部分之損害
    經折舊後之價額應為11,669元，詳如折舊自動試算表所示。
    據此，原告得請求零件修理費為11,669元，再加上無須折舊
    之板金4,209元、烤漆11,122元，系爭車輛之修復費用總計
    為27,000元（計算式：11,669＋4,209＋11,122＝27,000）。本
    院認賴彥樺與有過失，應負50%責任比例，是被告應賠償13,
    500元（計算式：27,000元×50%＝13,500元，元以下四捨五入
    ）。
四、從而，原告依侵權行為及保險代位之法律關係，請求被告賠
    償13,500元及自起訴狀繕本送達翌日即110年5月12日（卷第
    63頁）起至清償日止，按年息5%計算之利息，為有理由，應
    予准許，逾此範圍之請求，則無理由，應予駁回。　　　
五、本件係適用小額訴訟程序所為被告部分敗訴之判決，爰依職
    權宣告假執行，並依民事訴訟法第392條第2項規定，職權為
    被告酌定相當之擔保金額後併宣告得免為假執行，暨於判決
    時確定被告應負擔之訴訟費用如主文第3項所示之金額（即
    第一審裁判費1,000元）。
六、本件判決基礎已臻明確，兩造其餘攻擊防禦方法及訴訟資料
    ，核與判決結果不生影響，爰不一一論述。　
七、訴訟費用負擔之依據：民事訴訟法第79條，由法院酌量情形
    命一造負擔。
中　　華　　民　　國　　110 　年　　12　　月　　30　　日
                  竹北簡易庭    法  官  陳麗芬
以上正本證明與原本無異。
如對本判決上訴，非以其違背法令為理由，不得為之，且須於判
決送達後20日內向本院提出上訴狀（須按他造當事人之人數附繕
本），及繳納上訴裁判費新臺幣1,500元。
中　　華　　民　　國　　110 　年　　12　　月　　30　　日
                                書記官  曾煜智